臺灣高等法院刑事判決　　　　　　　　　　　　　九十二年度上訴字第四六三四號
　　上　訴　人
　　即　被　告　乙○○
右上訴人因誣告案件，不服臺灣士林地方法院九十二年度訴字第五一○號，中華民國
九十二年十月二十九日第一審判決（起訴案號：臺灣士林地方法院檢察署九十一年度
偵字第一一五五八號），提起上訴，本院判決如左：
    主  文
原判決撤銷。
乙○○意圖他人受刑事處分，向該管公務員誣告，免刑。
    事  實
一、乙○○係台北市士林區福林家園社區住戶，因社區房屋重建及過戶等事宜，與該
    社區主任委員甲○○早有嫌隙；民國（下同）九十一年十月九日上午十一時三十
    分許，在同區○○路八十巷六號前，復因宿怨發生口角而互毆（甲○○傷害部分
    業經判處拘役三十日，緩刑二年；乙○○傷害部分則判決公訴不受理）；越二日
    ，即同年月十一日晚間七時三十分許，二人又在同路八十巷內相遇，頓生口角，
    惟乙○○立即進入該巷十號吳順利住處，故二人僅隔鐵門內外對罵而已。乃乙○
    ○明知該日甲○○並未出手傷人，竟意圖使甲○○受刑事處分，於鄰居鄭牡丹初
    見二人發生爭端報案而員警到場處理時，向有偵查犯罪職務之台北市政府警察局
    士林分局文林派出所警員李明景（原名李明松）、彭智勇誣告甲○○犯傷害罪致
    左眼眶三×三公分瘀傷，並隨同該警員至派出所製作筆錄。
二、案經甲○○訴由台北市政府警察局士林分局移送臺灣士林地方法院檢察署檢察官
    偵查起訴。
    理  由
一、右開被告乙○○於本件告訴人甲○○提出傷害罪之告訴，指訴甲○○於九十一年
    十月十一日晚間七時三十分許毆打成傷之事實，業經證人即警員李明景證述在卷
    ，並有台北市政府警察局勤務指揮中心受理各類案件紀錄單及士林分局文林派出
    所警訊筆錄可稽，被告對之是認無訛，事證俱在，故被告意圖使甲○○受刑事處
    分而提出傷害告訴之事實，要無疑義。
二、至於被告所訴前開傷害之事實，是否出於虛構一節。經查：
    (一)被告在原審辯論之前，固提出台北市立陽明醫院診斷書上載左眼眶三×三公分
      瘀傷為證，否認有誣告之情云云，但被告上訴後，非但在上訴狀明白敘述前開
      傷害事實，純因一時氣憤而捏造云云，且在本院審判中當庭自白誣告犯罪。
    (二)被告所提診斷書雖載有右眼眶三×三公分瘀傷，但不能遽認此項瘀傷與甲○○
      被訴之傷害行為有何關聯。
    (三)本件告訴人甲○○始終陳稱，當天二人在巷口相遇，其叫住被告，要求與鄰居
      對質，然被告跑進吳順利家，關下鐵門，二人僅隔鐵門對罵，根本未曾肢體接
      觸，約十五分鐘警察即前來處理云云。核與現場全程目擊之證人吳順利、林敬
      堅之證詞完全吻合，故被告所述時地，其與甲○○僅生口角衝突與對罵，甲○
      ○並無出手傷害之行為。
    (四)證人即居住於該巷八號二樓之鄭牡丹在警訊及檢察官偵查中均供稱，其在樓上
      聽見外面有人爭吵，開窗看見甲○○在追，被告在跑，立刻打電話報警，並未
      目擊甲○○毆打被告云云，雖在原審證稱，其打開窗戶往下看，看到甲○○以
      拳頭毆打被告，被告左眼腫起來云云。按證人鄭牡丹關於本件甲○○有無出手
      毆打被告之重要事實，前後證述不一致，其證言之憑信性已有可疑；果確有目
      擊被告挨打情形，何以案發時記憶最清楚，反而隱而不言？且本件發生於晚間
      七時三十分許，為日沒時分，該證人係從樓上往下望，巷道之情景是否清晰可
      見？證人之視覺有無偏差？亦有疑竇；又證人係在突然聽聞有人爭吵時開窗下
      望，見甲○○與被告有追逐現象，匆忙間打電話報警，所謂甲○○毆打被告之
      事實，是否為出於想當然耳之聯想？不足憑信。
    (五)綜上，被告虛構本件傷害，誣告甲○○之事實，事證明確。
三、核被告所為，係犯刑法第一百六十九條第一項誣告罪。原審予以論科，固非無見
    。惟按犯誣告罪，於所誣告案件裁判確定前自白者，減輕或免除其刑，刑法第一
    百七十二條定有明文。查本件被告對甲○○提出之傷害告訴，計有兩部事實，一
    為九十一年十月九日傷害，二為同年月十一日傷害，檢察官偵查結果，認前者所
    訴屬實，起訴甲○○傷害，認後者為誣告，直接起訴本件被告誣告罪；原審在郎
    漢傷害案件之判決，並未審認誣告部分之傷害事實，亦未敘明不另為無罪之諭知
    ，此有原審九十二年訴字第五一一號甲○○傷害案判決書在卷可稽，故被告所誣
    告之傷害部分，難認已包涵於該傷害之確定判決之內；反之，原審就被告所誣告
    之傷害部分，直接於本件誣告判決中審認，自應認被告所誣告之案件，隨誣告案
    之上訴，尚未確定，故被告於本件上訴後自白誣告，即符合前開法定減刑或免刑
    之條件。原審未及審酌，即有法律上違誤，被告上訴指摘原審判決不當，為有理
    由，本院自應將原判決撤銷改判。
四、查被告與告訴人甲○○同為士林福林社區住戶，曾因社區房屋重建及辦理過戶事
    宜意見不同起爭執，互控傷害而結怨。但冤家宜解不宜結，若仍處刑，雙方怨恨
    必然愈結愈深，恐有失法律維護社會秩序之基本意義。茲被告已自白犯罪，且庭
    訊態度深具悔意，而告訴人甲○○亦當庭表示愿宥之意，為敦親睦鄰，本院認以
    免除其刑為適當，爰諭知免刑如主文所示。
據上論斷，應依刑事訴訟法第三百六十九條第一項前段、第三百六十四條、第二百九
十九條第一項但書，刑法第一百六十九條第一項、第一百七十二條，判決如主文。
本案經檢察官朱兆民到庭執行職務。
中    華    民    國    九十三    年       二       月     十    七     日
                            臺灣高等法院刑事第八庭
                                審判長法  官  陳  祐  治
                                      法  官  陳  晴  教
                                      法  官  王  炳  梁
右正本證明與原本無異
如不服本判決應於收受送達後十日內向本院提出上訴書狀，未附理由時應於提起上訴
後十日內向本院補具上訴理由書狀（均應按他造人數提出繕本）。
                                      書記官  詹  麗  珠
中    華    民    國    九十三    年       二       月     十    八     日
附錄本案論罪科刑法條全文：
中華民國刑法第一百六十九條
(誣告罪)
意圖他人受刑事或懲戒處分，向該管公務員誣告者，處七年以下有期徒刑
。
意圖他人受刑事或懲戒處分，而偽造、變造證據，或使用偽造、變造之證
據者，亦同。
中華民國刑法第一百七十二條
(偽證、誣告自白減免)
犯第一百六十八條至第一百七十一條之罪，於所虛偽陳述或所誣告之案件
，裁判或懲戒處分確定前自白者，減輕或免除其刑。
